【裁判字號】    99,交聲,1834
【裁判日期】    990823
【裁判案由】    聲明異議
【裁判全文】
臺灣高雄地方法院交通事件裁定        99年度交聲字第1834號
原處分機關  高雄市政府交通局
代  表  人  王國材
異  議  人
即受處分人  甲○○
上列異議人即受處分人因違反道路交通管理處罰條例案件，對於
高雄市政府交通局中華民國99年6月1日所為之處分（原處分案號
：高市交裁字第裁32-U00000000號）聲明異議，本院裁定如下：
    主  文
異議駁回。
    理  由
一、聲明異議意旨略以：異議人即受處分人甲○○於民國97年11
    月17日下午6 時52分時許，騎乘車牌號碼L68-292 號普通重
    型機車，行經高雄市○○路與美術館路口時，因有駕車行經
    有燈光號誌管制之交岔路口闖紅燈之違規行為，為警當場攔
    停舉發，並經原處分機關裁處罰鍰新台幣（下同）2,700 元
    及記違規點數3 點。惟本件違規時間係97年，原處分機關卻
    遲至99年始寄送裁決書，而違規行為又無照片可資佐證，再
    異議人所持有之上開機車，已於98年辦理過戶手續，理應係
    罰單繳清才可過戶，原處分機關所為之處分，顯有錯誤，為
    此聲明異議，請為撤銷原處分等語。
二、按汽車行駛至交岔路口，其行進、轉彎應遵守燈光號誌；車
    輛面對圓形紅燈表示禁止通行，不得超越停止線或進入路口
    ，道路交通安全規則第102條第1項第1款前段、道路交通標
    誌標線號誌設置規則第206條第5款分別定有明文。次按汽車
    駕駛人，行經有燈光號誌管制之交岔路口闖紅燈者，處新臺
    幣1,800 元以上5,400 元以下罰鍰，此為道路交通管理處罰
    條例第53條第1 項所明定；且汽車駕駛人違反道路交通管理
    處罰條例第53條規定者，除應依該條所規定之罰鍰處罰外，
    並予記違規點數3 點，道路交通管理處罰條例第63條第1項
    第3 款亦定有明文。另汽車駕駛人，行經有燈光號誌管制之
    交岔路口闖紅燈者，經掣單舉發後，於舉發通知單上所載應
    到案期限內到案陳述不服舉發之意見，經主管機關調查後仍
    認定其有違規行為者，依違反道路交通管理事件統一裁罰基
    準及處理細則第41條第4 項及違反道路交通管理事件統一裁
    罰基準表之規定，應對該行為人處以2,700 元之罰鍰，並記
    違規點數3 點。
三、經查：
（一）異議人雖辯稱：本件若有舉發罰單，也應該附上照片作為
      佐證云云。惟本件受處分人違規闖紅燈穿越交岔路口之事
      實，業據證人即警員乙○○於本院訊問程序中證述：當時
      我是執行美術館路的守望勤務，以目擊的方式舉發違規，
      並沒有其他蒐證行為，我看到異議人有違規情形，就請他
      出示行照或駕照，依據證件內容核對無誤後，把資料填載
      在舉發通知單上，並請異議人簽收舉發通知單，當時異議
      人並沒有表示任何意見，就直接在舉發通知單上簽名，如
      果有異議的話，應該會有拒簽或拒收的行為，我還有跟她
      說15日內要繳款，超過之後會加倍處罰等語（本院卷第
      31-33 頁）明確。證人乙○○身為執法人員，與異議人既
      素不相識，且無任何宿怨仇隙，衡情證人應無在執行交通
      勤務中，刻意舉發素不相識、毫無冤仇之異議人，且甘冒
      偽證之罪責，於本院調查中到庭具結為虛偽之陳述，以羅
      織誣陷異議人之可能或必要，堪認證人上開之證詞為可採
      ，復有內政部警政署鐵路警察局員警出入及領用登記資料
      、工作記錄簿、勤務分配表、本件內政部警政署鐵路警察
      局舉發違反道路交通管理事件通知單影本在卷可稽，是
      本件異議人之違規行為，堪以認定。且員警執行勤務時，
      既已發覺異議人有違規行為，則不論員警是否有以其他科
      技方式蒐證，對於異議人之違規行為，均不致有所影響，
      實無從單以員警並無檢附照片佐證，而認異議人無闖紅燈
      之違規行為。是異議人辯稱未闖紅燈云云，顯與事實不符
      ，當無可採。
（二）異議人雖又辯稱：機車過戶必須把罰單結清才可過戶，車
      牌號碼L68-292 號重型機車早已經在98年完成過戶手續，
      可見應該沒有違規罰單未繳云云。惟依道路交通管理處罰
      條例第53條第1 項規定，闖紅燈之違規行為係處罰駕駛人
      ，並非處罰車主，故本件違規行為係登記在異議人駕籍下
      ，並非登記在L68-292 號車籍下，而該機車於98年11月19
      日辦理過戶時，該機車車籍下並無未結清之違規，故可辦
      理過戶，此有高雄市政府交通局99年7 月30日高市交裁字
      第0990032912號函在卷可佐，則即便該機車業已完成過戶
      手續，亦不代表異議人無上開違規行為。異議人此部分所
      辯，顯無理由。
（三）異議人復辯稱：如果上開機車在97年就已經有違規事由，
      為何在99年才寄送裁決書云云。然按違反道路交通管理事
      件行為人，未依規定自動繳納罰鍰，或未依規定到案聽候
      裁決，處罰機關應依基準表於通知單送達且逾越應到案期
      限60日之3 個月內，逕行裁決之，違反道路交通管理事件
      統一裁罰基準及處理細則第44條第1 項定有明文。查本件
      異議人被舉發違規事實之時間係97年11月17日，應到案日
      期為97年12月2 日，惟原處分機關遲至99年6 月1 日始對
      異議人逕行裁決，固有與前開處理細則第44條第1 項之規
      定未合。惟原處分之系爭裁罰因仍在異議人前揭違規行為
      後之3 年內，核無逾越行政罰法第27條第1 項所定：「行
      政罰之裁處權，因3 年期間之經過而消滅」之裁處權時效
      期間，且上開處理細則係主管機關即交通部與內政部為補
      充道路交通管理處罰條例漏未對處罰機關於受理違反道路
      交通管理事件裁決時效所為之補充性質行政命令，該細則
      第44條第1 項亦未規定處罰機關違反「3 個月」期間之規
      定時有失權之效果，故解釋上該規定屬訓示規定，端在促
      使各處罰機關儘速處理，以免形成積案，導致無法達成交
      通管理之目的，是縱原處分機關未依上開期限規定而為裁
      決，亦與其行政處分之效力無涉。且原處分機關亦表示，
      因列管之交通違規案件繁多，該機關已致力於依法裁決，
      並以電腦審核，先以大批挑檔之方式挑出後製作裁決書，
      然大批挑檔仍會出現遺漏之案件，裁決人員必須再次以其
      他電腦指令挑出遺漏之案件，並以人力逐筆核對後製作裁
      決書，再寄送完成送達並登錄公路監理管理系統，未能完
      成送達案件須再查戶籍重新寄送或施以公示送達，步驟繁
      多，此有高雄市政府交通局99年8 月12日高市交裁字第09
      90034900號函在卷可參。則原處分機關既已致力於時效內
      依法為交通裁決，且其裁決時間亦未違反行政罰法之時效
      規定，則本件交通裁決當屬有效，不因超過上開細則第44
      條第1 項規定之3 個月訓示期間，而異其效力。異議人此
      部分所辯，尚有誤會。
（四）綜上，本件異議人前開所辯，均無足採，其違規行為，事
      證明確。
四、綜上所述，本件異議人確有於前揭時、地騎乘車牌號碼L68-
    292 號重型機車，行經有燈光號誌管制之交叉路口闖紅燈之
    違規行為，原處分機關依前開道路交通管理處罰條例第53條
    第1 項、第63條第1 項第3 款及違反道路交通管理事件統一
    裁罰基準表之規定，裁處受處分人罰鍰2,700 元，並記違規
    點數3 點，尚無違誤。異議人猶執前詞指摘原處分不當，為
    無理由，應予駁回。
據上論斷，應依道路交通案件處理辦法第19條，裁定如主文。
中    華    民    國    99    年    8     月    23    日
                  交通法庭  法  官  楊珮瑛
以上正本證明與原本無異。
如不服本裁定，應於收受送達後5 日內向本院提出抗告狀。
中    華    民    國    99    年    8     月    23    日
                            書記官  郭南宏

司法院資訊處製作；財團法人民間司法改革基金會備份。
